【裁判字號】    98,訴,389
【裁判日期】    990326
【裁判案由】    給付貨款
【裁判全文】
臺灣板橋地方法院民事判決               98年度訴字第389號
原      告
即反訴被告  友良興業股份有限公司
法定代理人  乙○○
訴訟代理人  蔡本勇律師
被      告
即反訴原告  賀舜工業股份有限公司
法定代理人  甲○○
訴訟代理人  張瑞釗律師
上列當事人間請求給付貨款事件，經本院於民國99年3月9日言詞
辯論終結，判決如下：
    主  文
被告應給付原告新臺幣壹佰壹拾萬伍仟捌佰柒拾貳元，及自民國
九十八年三月四日起至清償日止，按年息百分之五計算之利息。
訴訟費用由被告負擔。
本判決第一項於原告以新臺幣拾陸萬捌仟元為被告供擔保後，
得假執行；但被告如於假執行程序實施前以新臺幣壹佰壹拾萬伍
仟捌佰柒拾貳元為原告預供擔保，得免為假執行。
反訴原告之訴及假執行之聲請均駁回。
反訴訴訟費用由反訴原告負擔。
    事實及理由
壹、本訴部分：
一、原告主張：
（一）緣被告賀舜工業股份有限公司（以下簡稱：賀舜公司）於
      民國97年5 月間陸續向原告購買紡織布匹，原告依約分別
      於同年6 月間陸續交付紡織布匹後，向被告請求給付全部
      貨款新臺幣（下同）7,401,760 元，被告於同年7 月10日
      告知原告，因原告微量短交被告所訂購之數量，被告欲保
      留系爭貨款1,105,872 元。嗣原告將短交之補布交付與被
      告後，向被告請求給付上開保留貨款，詎被告竟藉詞其中
      布種SN01005-印花布有部分印花不良之瑕疵，拒絕給付積
      欠原告之貨款。
（二）查參酌國家標準之布紋瑕疵認定方式，由經濟部中央標準
      局印行之織物瑕疵檢驗法規定，就織物瑕疵檢驗數量若樣
      品數量為1 萬碼以下，應抽樣240 碼，最少抽兩疋。布紋
      歪斜不得超過該布疋之幅寬3%，每碼為單位進行扣點，此
      有98年7 月9 日財團法人紡織產業綜合研究所來函足稽。
      又系爭布匹是否有印花歪斜瑕疵，因國家標準並無印花歪
      斜瑕疵之檢驗方法，僅有布紋歪斜之檢驗方法，故不論被
      告所提出全國公證檢驗股份有限公司之檢驗報告，或原告
      委請財團法人紡織產業綜合研究所之檢驗報告，皆以布紋
      歪斜之檢驗方法為之，但不符合布紋歪斜之國家標準。印
      花是否歪斜應涉及印花製版買賣雙方就印花版確認時，是
      否要求以一定之圖案為經線、緯線之標準？若買賣雙方並
      未確認印花之經緯線標準，則無法檢驗印花是否歪斜，此
      與布紋歪斜之檢測標準不同。布紋歪斜之檢測標準，於平
      織布時，其經紗與緯紗必須要求垂直與平行，故經線、緯
      線之標準即為檢驗布紋歪斜之依據。故印花歪斜並無國家
      標準，因其檢驗方法雖可推定與布紋歪斜相似，但其檢測
      標準無法確認，應屬無疑。是被告主張依其所提出之全國
      公證檢驗股份有限公司之測試報告，足以證明系爭布疋有
      印花歪斜之瑕疵，顯不足採。
（三）聲明：1.被告應給付原告1,105,872 元及自起訴狀繕本送
      達翌日起至清償日止，按年息5%計算之利息；2.原告願供
      擔保請准宣告假執行。
二、被告則以下開情詞置辯：
（一）查被告於97年5 月5 日向原告訂購DUPB印花布，經原告先
      後交付印花布與被告裁剪後，竟發現該等印花布有印花歪
      斜之瑕疵，此項事實業經原告業務李素珍副理會同外國客
      戶前往福州工廠察看，確認印花布印花歪斜無訛。由於原
      告交付之印花布有上開瑕疵，致被告被美國客戶ACCSS 公
      司取消成衣訂單，該成衣訂單款式為CLONE JACKET，訂單
      數量為1,365 件，每件單價為USD42.90元，合計為USD58,
      558.50元。該訂單因被客戶取消，致被告受有1,856,304
      元之損失，被告自得請求減少此部分價金之損害。是原告
      自應依民法第359 條、第227 條之規定，扣除被告尚未給
      付布款1,105,872 元後，再給付被告750,432 元。
（二）經查，被告客戶訂單載明裝船日（即交貨日）為2008年8
      月15日」，最後取消訂單日（即最後交貨日）為同年月20
      日。而被告於2008年7 月30日發現原告交付之印花布布花
      有瑕疵即通知原告，並無逾上開裝船日或最後取消訂單日
      ，又參酌客戶取消訂單之函件載明「導致定單取消的直接
      原因是友良公司的面料印花故障，且取消訂單函件所謂時
      間不及」云云，業經客戶陳明係指「原告縱領補貨，替換
      布料的時間來不及趕上客戶取消單的最後期限」等語，則
      被告當然無交貨遲延。又織物瑕疵檢驗法附註第5項載：
      「花紋傾斜或彎曲超過幅寬3%者不合格」，惟本件印花布
      印花之測試報告載明「緯斜高度（公分）為5.4公分」、
      「緯斜百分比為3.6%」等語，有全國公證檢驗股份有限公
      司之Test Report可稽，應可證明系爭印花布之印花確為
      不合格，則系爭印花布之印花確有瑕疵，是被告係因原告
      交付之布料印花有瑕疵，致被客戶取消訂單。
（三）聲明：1.原告之訴及其假執行之聲請均駁回；2.如受不利
      判決，被告願供擔保請准宣告免為假執行。
貳、反訴部分：
一、反訴原告主張：
（一）查反訴原告於97年5 月5 日向反訴被告訂購DUPB印花布，
      經反訴被告先後交付印花布與反訴原告裁剪後，竟發現該
      等印花布有印花歪斜之瑕疵，此項事實業經反訴被告業務
      李素珍副理會同外國客戶前往福州工廠察看，確認印花布
      印花歪斜無訛。由於反訴被告交付之印花布有上開瑕疵，
      致反訴原告被美國客戶ACCSS 公司取消成衣訂單，該成衣
      訂單款式為CLONE JACKET，訂單數量為1,365 件，每件單
      價為USD42.90元，合計為USD58,558.50元。該訂單因被客
      戶取消，致反訴原告受有1,856,304 元之損失，反訴原告
      自得請求減少此部分價金之損害。是反訴被告自應依民法
      第359 條、第227 條之規定，扣除反訴原告尚未給付布款
      1,105,872 元，再給付反訴原告750,432 元。
（二）反訴聲明：1.反訴被告應給付反訴原告750,432 元，及自
      起訴狀繕本送達之翌日起至清償日止，按年息5%計算之利
      息；2.反訴原告願供擔保請准宣告假執行。
二、反訴被告則以下開情詞置辯：
（一）查反訴原告主張於97年5 月14日向反訴被告所購買之印花
      布中灰色（DUPB）部分有瑕疵，反訴被告出貨量為6,008
      碼，出貨時間為同年6月19日，同年8月5日反訴被告就反
      訴原告要求之尾數碼數補清，反訴原告同意扣除該尾數後
      ，並於同年8月8日給付剩餘貨款，當時未有印花歪斜瑕疵
      之主張。而反訴原告遭其客戶取消訂單，乃因其成衣交貨
      遲延，並非因系爭布匹印花歪斜之瑕疵。故反訴原告僅空
      言主張反訴被告所交付之印花布有瑕疵，並未提任何證據
      證明之，即拒絕給付貨款，其主張顯無理由。
（二）反訴聲明：1.反訴原告之訴及其假執行之聲請均駁回；2.
      如受不利判決，反訴被告願供擔保請准宣告免為假執行。
、本訴部分：
一、按主張法律關係存在之當事人，僅須就該法律關係發生所須
    具備之特別要件，負舉證之責任，至於他造主張有利於己之
    事實，應由他造舉證證明。易言之，原告就其所主張發生原
    因之事實，固有舉證之責任，惟若被告已自認此項事實而主
    張該債權業因清償、抵銷或其他原因而消滅，則此清償、抵
    銷或其他原因之事實，自應由被告負舉證之責任（最高法院
    18年度上字第1679、2855號及同院28年度上字第1920號判例
    參照）。又民事訴訟法第400條第2項對經裁判之抵銷數額，
    既明定有既判力，則主張抵銷之當事人就其主張抵銷之債權
    及其數額確實存在之事實，自負有舉證責任，此並有最高法
    院88年台上字第3398號判決意旨可資參照。本件被告既就原
    告所主張尚有積欠貨款1,105,872元未為給付之事實，並不
    爭執，惟以伊對原告分別有前開所述因瑕疵給付所生之損害
    賠償債權可供抵銷相抗辯，依法自應就對原告有前開債權存
    在乙節負舉證責任。又被告固主張因原告之瑕疵給付，致遭
    客戶取消訂單，被告因而受有1,856,304元之損失，依法得
    與本件原告之請求相互抵銷，且經原告業務李素珍副理會同
    外國客戶前往福州工廠察看，確認印花布印花歪斜無訛等語
    ，並提出布料訂單、客戶取消訂單等件為證，然查，按損害
    賠償之債，以有損害之發生及有責任原因之事實，並二者之
    間有相當因果關係為其成立要件（最高法院30年上字第18號
    判例意旨參照）。而本件依被告前揭所提出之證據觀之，縱
    令屬實，惟其內容至多亦僅足證明被告與其客戶間確有訂單
    取消之事實而已，至於究係因何原因所致以及與原告之瑕疵
    給付間有何關連性等等，則無從自上述客戶取消訂單、原告
    業務副理之認定即為採認，即尚無法逕由上開證據內容中予
    以窺知，顯難認被告已盡其應盡之舉證責任，自不得為有利
    被告之認定，是被告主張有上開1,856,304元之損害賠償債
    權可供與本件原告之請求相互抵銷等語，已不足採。
二、再被告固另提出全國公證檢驗股份有限公司之鑑定報告，用
    以證明系爭印花布之印花確有瑕疵，惟經本院向該公司函詢
    之結果，該公司則函覆略以：有關「印花歪斜」，經查閱國
    家標準並無此檢驗方式，因無「印花歪斜」之檢測標準，加
    上無明確定義，實無法判斷採用「布紋歪斜」檢測法進行檢
    測是否適宜，‧‧‧，倘若買賣雙方另有約定，則可依據雙
    方約定為之等語，此有全國公證檢驗股份有限公司99年1月8
    日TF090108-1號函1份在卷可參，而觀諸被告所提上述全國
    公證檢驗股份有限公司之鑑定報告，係以布紋歪斜之檢驗方
    法為之，且該公司並係根據被告要求之測試項目進行，惟雙
    方間買賣契約所生權利義務自仍應以當事人實際意思為準，
    自難僅憑被告自行要求之測試項目所為之鑑定報告，據以證
    明系爭印花布確有瑕疵，則被告應盡之舉證責任顯有未足，
    自難認其主張為可採。
三、則按二人互負債務，而其給付種類相同，並均屆清償期者，
    各得以其債務，與他方之債務，互為抵銷，民法第334條固
    定有明文。惟查，本件被告就所主張可供抵銷之主動債權既
    乏證據以實其說，業如前述，是被告主張以之與本件原告之
    請求相互抵銷等語，則為無理由，尚難准許。
四、從而，原告本於買賣契約之法律關係，依民法第367 條規定
    ，請求被告應給付貨款1,105,872元，及自起訴狀繕本送達
    翌日即98年3月4日起至清償日止，按年息百分之5計算之利
    息，洵屬於法有據，應予准許。
肆、反訴部分：
    查本件反訴原告主張因反訴被告所交付之系爭布料有瑕疵，
    主張對反訴被告取得上開1,856,304元之損害賠償債權可供
    與本件原告之請求相互抵銷等語，並不足採，已如前述，從
    而，反訴原告依民法第359條、第227條之規定，請求反訴被
    告於扣除反訴原告尚未給付布款1,105,872元，應再給付反
    訴原告750,432元及自反訴起訴狀繕本送達翌日起至清償日
    止，按年息百分之5計算之利息，即為無理由，應予駁回。
伍、本訴部分，兩造分別陳明願供擔保，聲請宣告假執行或免為
    假執行，經核合於法律規定，爰分別酌定相當之擔保金額宣
    告之。另反訴部分，反訴原告所為假執行之聲請，因反訴經
    駁回而失所附麗，併予駁回之。
陸、因本案事證已臻明確，兩造其餘主張、陳述及所提之證據暨
    攻擊防禦方法，經本院審酌後，認與本案判斷結果無影響，
    均毋庸再予一一審酌，附此敘明。
柒、結論：本件原告之訴為有理由，反訴原告之訴為無理由，依
    民事訴訟法第78條，第390條第2項、第392 條第2項，判決
    如主文。
中    華    民    國    99    年    3     月    26    日
                  民事第三庭    法  官  邱靜琪
以上正本係照原本作成
如對本判決上訴，須於判決送達後20日內向本院提出上訴狀
中    華    民    國    99    年    3     月    26    日
                                書記官  鄭美莉

司法院資訊處製作；財團法人民間司法改革基金會備份。
